臺灣桃園地方法院刑事裁定
                                     110年度聲字第3787號
聲  請  人
即  被  告  鄭名凡


上列聲請人即被告因肇事遺棄等案件（本院109年度交訴字第58
號），聲請法官迴避，本院裁定如下：
    主  文
聲請駁回。
    理  由
一、聲請意旨略以：
  ㈠聲請人即被告鄭名凡（下稱聲請人）於民國110年11月18日上
    午9時31分，就本院109年度交訴字第58號案件（下稱本案）
    在本院進行準備程序（下稱本次準備程序）之前，本案受命
    法官陳愷璘（下稱受命法官）身著法袍站在第16法庭門外，
    逕自與聲請人交談，且禁止聲請人於同日上午9時40分前貿
    然進入法庭聽眾席等候，又命法警在旁支援戒備，所為已逾
    越法官正常之操守與分際，復屬不當言行。
  ㈡受命法官於本次準備程序開庭期間態度欠佳，且多次拒絕使
    用麥克風，使聲請人無從聽悉明白受命法官向檢察官訊問內
    容事項。
  ㈢受命法官於本次準備程序中，不逐一播放證物光碟內容，且
    未予聲請人就卷證中全部光碟內容播放檢視後表示意見，明
    顯不利於聲請人聲請調查證物。
  ㈣受命法官拒絕聲請人請求調查⑴桃園市政府車輛行車事故鑑定
    會桃市鑑0000000案提示播放3片不同監視器物錄像光碟內容
    （下稱車鑑會影片）；⑵聲請人第二次警訊提示播放被害人
    騎乘機車滑車倒地之監視器錄像光碟（下稱被害人倒地影片
    ）。可見受命法官執行職務有狹隘偏頗情事，影響被告請求
    法院調查證物及勘驗證物光碟之權益。
  ㈤綜上足認受命法官執行職務有偏頗之虞，爰依刑事訴訟法第1
    8條第2項聲請承審法官迴避等語。
二、按當事人遇有下列情形之一者，得聲請法官迴避：「法官
    有前條情形而不自行迴避者。法官有前條以外情形，足認
    其執行職務有偏頗之虞者。」；前條第2款情形，如當事人
    已就該案件有所聲明或陳述後，不得聲請法官迴避，但聲請
    迴避之原因發生在後或知悉在後者，不在此限；聲請迴避之
    原因及前條第2項但書之事實，應釋明之，刑事訴訟法第18
    條、第19條第2項、第20條第2項分別定有明文。依上規定，
    當事人聲請法官迴避，以有刑事訴訟法第18條第1款、第2款
    所列情形之一者為限，亦即，法官須有刑事訴訟法第17條各
    款所列應自行迴避，不得執行職務之情形而不自行迴避；或
    除該等情形以外，足認其執行職務有偏頗之虞者，當事人始
    得聲請法官迴避；又依上揭同法第19條第2項規定，以足認
    法官執行職務有偏頗之虞，聲請法官迴避，如當事人已就該
    案件有所聲明或陳述後，不得聲請迴避，但聲請迴避之原因
    發生在後或知悉在後者，不在此限，其立法理由係因迴避原
    因之有無，許多情形，於訴訟開始前，已甚為明白，且為避
    免當事人濫用聲請權，妨害訴訟進行起見，如當事人已就案
    件實體為聲明或陳述，應認其已默認願受該法官的實體審判
    ，原則上，即不許聲請法官迴避，唯如聲請迴避之原因，發
    生在後，或於聲明或陳述後，始知悉其原因，才不受此限制
    。而上揭規定所稱「足認其執行職務有偏頗之虞者」，係指
    法官與訴訟關係人具有故舊、恩怨等關係，其審判恐有不公
    平而言，一般係以通常之人所具有之客觀、合理觀點，對於
    該承辦法官是否能為公平之裁判，足以產生懷疑，且此懷疑
    之發生，存有其完全客觀之原因，作為判斷標準，而非僅依
    當事人片面、主觀作判斷，若僅以己意揣測，或對法官訊問
    方式不滿，尚不得據為聲請迴避的理由；至於訴訟上的指揮
    ，乃專屬於法院的職權，當事人的主張、聲請，祇供法院判
    斷參考，不生法院不採納其主張或否准其聲請，即謂有偏頗
    之虞，並進而以此憑為聲請法官迴避的依據。
三、經查：
  ㈠聲請人因涉嫌肇事逃逸等案件，經檢察官以109年度偵字第78
    27號提起公訴，經本院以109年度交訴字第58號審理，並由
    受命法官承辦。而受命法官就本案並無刑事訴訟法第17條各
    款法定應自行迴避之情形，且於受理本案後，曾於110年11
    月18日上午9時40分進行本次準備程序等情，業經本院調閱
    本案卷宗確認無訛，先予敘明。
  ㈡就聲請意旨一、㈠部分：
　⒈經本院勘驗110年11月18日上午9時30分至9時38分40秒間、本
    院16法庭前之錄影光碟，於畫面時間9時32分45秒時，隱約
    可見穿著法袍之法官出現在16法庭門口，站在聲請人所坐之
    處附近，然因攝影距離過遠，無法看出法官與聲請人互動之
    情形；於9時32分51秒時，有一名法警出現站在該處觀看狀
    況；於9時33分49秒，法官離開往畫面左方移動並離開畫面
    ，聲請人仍坐於該處，期間有法警來回經過、站在法庭門口
    處，直至9時38分12秒，聲請人從座位上起身往畫面左方移
    動並消失畫面等情，有本院勘驗筆錄在卷可佐（見本院110
    年度聲字第3787號卷【下稱聲字卷】第33至34頁）。
　⒉是依上開勘驗結果可知，聲請人稱受命法官於本次準備程序
    前走至法庭外與聲請人交談等情，應可認定。又聲請人雖稱
    ：當天是伊要在法庭內等候開庭，但被受命法官驅逐趕離法
    庭，不准伊在庭內等待，之後又走出法庭和伊起衝突等語（
    見聲字卷第32頁）。惟經詢問當日值庭通譯事發經過，經通
    譯陳稱：當天本案是第一件開庭，開庭時間還沒到聲請人先
    入庭，伊先請被告至庭外等候，因為開庭時間還沒到，聲請
    人在庭外等候時，有抱怨為何不能提早開庭，當天要勘驗會
    開很久，且要來法院很多次等，且說話音量很大，受命法官
    當天剛好比較早到庭，就出去和聲請人說不要為難通譯，開
    庭時間還沒到，其他人也都還沒到，時間到再進來開庭，當
    時法警有站在被告旁邊等語，有本院辦理刑事案件電話查詢
    記錄表可佐（見聲字卷第73頁）。且當日值勤之法警亦陳述
    ：當日開庭被告原先坐於法庭外等候區，之後通譯從法庭出
    來與被告交談，不久後受命法官亦從法庭走出與被告交談，
    要求被告不要為難通譯，有問題可於開庭時提出，後受命法
    官進入法庭，要求伊稍後開庭時加強維持秩序，伊有呼叫一
    名同仁支援，且當日並無禁止被告入庭之情形等語，有職務
    報告在卷足按（見聲字卷第77頁）。可見當日係因開庭時間
    尚未屆至，故通譯請聲請人先至庭外等候開庭，而非受命法
    官驅逐聲請人出庭。又受命法官雖有走出法庭外與聲請人交
    談之舉動，然係因被告就開庭時間有所抱怨，其為維持法庭
    及現場秩序之故，並非基於與被告間之私人恩怨或情誼，亦
    非就本案案情與被告私下不當接觸、交談。且審判長針對法
    庭之開閉，本有指揮之權（法院組織法第88條規定參照），
    是縱受命法官有命聲請人於開始開庭前在庭外等候、命法警
    支援戒備之舉，亦屬其訴訟指揮，無從以受命法官上開行為
    ，即推認其執行職務確有偏頗之虞。　　
  ㈢就聲請意旨一、㈡部分：
  ⒈本次準備程序剛開始開庭時，受命法官麥克風之音量偏小，
    因聲請人聽不清楚受命法官聲音而請受命法官使用麥克風、
    靠近麥克風，經受命法官表示已經有使用麥克風、礙於麥克
    風線之長度無法再拉近距離，惟其後受命法官之麥克風音量
    已比最初開庭時大聲；後受命法官於詢問檢察官問題時，被
    告再度反應音量過小，無法聽見受命法官與檢察官溝通內容
    ，受命法官雖有再表明麥克風線已無法再拉近，然其後音量
    已明顯變大聲等情，有本院勘驗筆錄（時間00：00：01至00
    ：03：32部分）在卷可查。
  ⒉參諸上開勘驗結果，可知受命法官於聲請人反應音量問題時
    ，雖於過程中有向聲請人表達受限於麥克風設備、線路設置
    等情，然仍應聲請人之要求提高、放大音量，是受命法官並
    無聲請人所稱拒絕使用麥克風之事。且於其後之開庭過程中
    ，亦未見聲請人再度向受命法官反應音量過小之事（參本院
    勘驗筆錄，見聲字卷第34至47頁），堪認受命法官於聲請人
    反應後，其音量已足使聲請人聽聞其陳述之內容。
  ⒊另就聲請意旨認受命法官本次準備程序之開庭態度欠佳乙節
    。然經勘驗本次準備程序之錄音光碟，受命法官於開庭過程
    中，講話語氣大多平緩，未見責罵聲請人之情形，雖有因聲
    請人打斷其陳述而提高音量，及打斷聲請人陳述之狀況，惟
    係因受命法官對聲請人之陳述內容有所疑問、或聲請人未按
    照程序進行回答問題之故，且事後仍有再予聲請人陳述，並
    就其疑問、與卷內事證有所不符處詢問聲請人、與聲請人反
    覆確認其真意等情，有本院勘驗筆錄可按（見聲字卷第71頁
    ）。足徵受命法官於本次準備程序進行之過程中，講話語氣
    正常，雖有提高音量、打斷聲請人陳述，惟係基於訴訟指揮
    ，並為順遂程序進行及為確認聲請人陳述真意所為，且嗣後
    仍有再予聲請人陳述之機會，難謂其有何偏頗之虞。聲請人
    縱對受命法官所為訴訟指揮之處分有所不滿，然此為其個人
    主觀感受，其未提出受命法官存有何客觀之原因，致使審判
    恐有不公平或一般通常之人均認已達於法官不能為公平裁判
    之程度，自無從認受命法官執行職務確有偏頗之虞。
  ㈣就聲請意旨一、㈢部分：
　⒈觀以本次準備程序筆錄所載（見聲字卷第63至67頁），可見
    受命法官詢問聲請人有無證據請求調查時，經辯護人表示欲
    聲請勘驗卷內尚存之其他監視器畫面，受命法官遂逐一詢問
    聲請人是否要勘驗卷內「（天羅地網）大興西路、中埔一街
    以此車找到監視器時間差」、「（天羅地網）大興西路、中
    埔二街_6_13（車）往大興西路二段139巷_0000000000000」
    、「（天羅地網）大興西路、中埔二街34：55右方」、「（
    天羅地網）往大興西路二段139巷以此車找到監視器時間差
    」等檔案，以及是否聲請勘驗「警詢光碟」、「桃園交通鍾
    隊警詢光碟」、「檢察官偵訊光碟」之內容，經聲請人、辯
    護人表示不用等語。且對照本院勘驗結果，受命法官進行此
    部分詢問時，有逐一播放上開各檔案之內容予聲請人辨識、
    確認，此有本院勘驗筆錄（時間00：24：50至00：42：30部
    分）在卷足佐（見聲字卷第36至37頁）。可見受命法官為確
    認聲請人、辯護人聲請證據調查之內容、範圍，已逐一播放
    各檔案與聲請人、辯護人確認是否聲請勘驗，並無聲請人所
    稱「未逐一播放證物光碟內容」之情事。
  ⒉聲請人雖再稱受命法官當時並未完整、連續播放全部檔案之
    內容，而係播放片段而已（見聲字卷第49頁）。然聲請人於
    本次準備程序進行之過程中，就受命法官逐一播放上開影片
    內容時，曾陳稱已看過該檔案、要勘驗的檔案不是筆錄等語
    （參本院勘驗筆錄時間00：24：50至00：42：30部分，見聲
    字卷第36頁），可見聲請人已能自受命法官播放之內容判斷
    該檔案其是否有聲請勘驗之必要。而受命法官逐一播放各檔
    案之用意，既係為確認聲請人、辯護人就該檔案是否聲請勘
    驗，則於此環節縱未完整、連續播放各檔案之內容，亦屬其
    訴訟指揮之權責，無法逕此推認其執行職務已有偏頗之處。
  ㈤就聲請意旨一、㈣部分：
　　聲請人雖稱受命法官未准其聲請調查車鑑會影片、被害人倒
    地影片等語。而綜觀本次準備程序筆錄、本院勘驗筆錄（時
    間00：42：31至01：12：49部分）所示（見聲字卷第37至47
    頁、第53至69頁），雖可見受命法官因認卷內無聲請人所稱
    之車鑑會影片、被害人倒地影片等檔案，故就聲請人此部分
    所提證據調查內容有所質疑，因而反覆向聲請人詢問、確認
    影片內容為何及與本案間之關聯性。然此係因受命法官認聲
    請人聲請調查之證據資料與卷內既存之資料未合，其為釐清
    證據調查之內容、範圍及必要性之目的而為。且本次準備程
    序筆錄仍記載「法官諭知就本件審理期日調查證據之次序如
    下：一、經合議庭評議，若有必要，向承辦警詢函詢是否有
    被告所稱上開兩段卷內並無之監視器錄影帶畫面（即車鑑會
    影片、被害人倒地影片）」等語，此觀本次準備程序之筆錄
    即明（見聲字卷第69頁），足見受命法官仍諭知上開證據調
    查之必要性待由合議庭評議，並非直接駁回聲請人此部分證
    據調查之聲請。是聲請人認受命法官不准其此部分之證據調
    查，容有誤會，仍不足認定受命法官執行職務有偏頗之情事
    。
  ㈥此外，卷內並無其他證據足認受命法官就本案有何特別利害
    關係，或與被害人有密切之交誼，或與聲請人間有何故舊恩
    怨或其他等客觀上足認有偏頗之虞之情事存在。
四、綜上所述，聲請人所指前述情詞，尚不足認定受命法官有何
    應自行迴避或執行職務有偏頗之虞等情事，是聲請人本件聲
    請為無理由，應予駁回。
五、據上論斷，應依刑事訴訟法第21條第1項，裁定如主文。
中　　華　　民　　國　 111　　年　　 4　　月　19 　　日
                  刑事第四庭  審判長法  官  黃柏嘉
                                    法  官  張嘉豪
                                    法  官  陳韋如
以上正本證明與原本無異。
如不服本裁定，應於裁定送達後5 日內向本院提出抗告狀。
　　　　　　　　　　　　　　　      書記官　劉貞儀
中　　華　　民　　國　　111 　年　　4 　　月　　21　　日